【裁判字號】    97,易,450
【裁判日期】    971110
【裁判案由】    詐欺
【裁判全文】
臺灣宜蘭地方法院刑事判決               97年度易字第450號
公  訴  人  臺灣宜蘭地方法院檢察署檢察官
被      告  甲○○
上列被告因詐欺案件，經檢察官提起公訴（97年度偵字第1707號）
，本院判決如下：
    主  文
甲○○犯幫助詐欺罪，處有期徒刑伍月，如易科罰金，以新台幣
壹仟元折算壹日。
    事  實
一、甲○○可預見提供帳戶供詐欺集團成員使用，詐欺集團可藉
    其帳戶遂行詐欺行為，竟仍基於幫助詐欺集團成員之犯意，
    於民國97年3月24日將其如附表一所示帳戶之金融卡2張，寄
    送與自稱「江德福」之成年男子，並告知上開金融卡密碼。
    嗣「江德福」所屬詐騙集團取得上開金融卡後，即基於詐欺
    之犯意，於如附表二所示時間，以如附表二所示之理由，撥
    打電話予丁○○、丙○○、乙○○而實施詐騙。丁○○、丙○○均因而陷於錯誤，各依該集團成員指示，分別匯款至如
    附表一所示之被告帳戶，旋即由詐騙集團成員以上開金融卡
    提領一空；至乙○○雖亦接獲上開詐騙電話，惟並未因而受
    騙，僅匯款1元後立即報警，使該帳戶遭凍結，致該等詐騙
    集團未遂其犯行。
二、案經宜蘭縣政府警察局報請台灣宜蘭地方法院檢察署檢察官
    偵查起訴。
    理  由
一、訊據被告甲○○固坦承於上開時間將如附表一所示帳戶之金
    融卡2張寄送予「江德福」之事實不諱，惟矢口否認有何幫
    助詐欺之犯行，辯稱：伊是在報紙看到加工廣告，對方說要
    金融卡，屆時可以匯工錢，伊一時誤信「江德福」所言，未
    考慮就將金融卡寄過去，並告知密碼。幾天後才想到要掛失
    已來不及云云。然查：
（一）如附表一所示2帳戶確係被告所申辦，於97年3月24日寄送
      「江德福」等情，業據被告坦承不諱，且有宅急便送貨單
      1紙可查。而如附表二所示之被害人丁○○、丙○○、乙○○分別接獲上開詐騙電話，且被害人丁○○、丙○○接
      獲詐騙電話後，匯款至上開帳戶等事實，業據被害人丁○○、丙○○、乙○○於警詢或偵查中指述甚詳，並有如附
      表一所示帳戶之開戶資料、往來明細及被害人丁○○、丙○○、乙○○至提款機轉帳之單據3張附卷可稽。
（二）被告雖辯稱因應徵加工工作，為將來撥付薪資之便，始寄
      送金融卡予「江德福」云云。惟查，被告僅以電話與對方
      聯繫，尚未開始工作，衡情尚無核撥薪資之需要，何須提
      供帳戶與雇主？又應徵工作時，若公司行號為核撥薪資考
      量，至多亦僅要求員工提供存摺封面之影本即可，要無向
      員工索取金融卡之必要，更無要求員工告知金融卡密碼之
      理。被告為智識正常之成年人，對此豈有不知，其辯稱因
      工作撥付薪資之便而寄送金融卡並告知密碼，顯不可採。
      另被告於本院審理時坦承因一時糊塗而寄送金融卡與「江
      德福」並告知密碼，事後就後悔了等語，則被告於97年3
      月24日寄送後金融卡後，可立即掛失金融卡而亡羊補牢，
      猶屬未遲，乃竟仍未為之，而遲至97年3月31日，即詐騙
      集團已遂行詐欺犯行後，始至郵局辦理掛失，此亦顯與事
      理有悖，應認見其辦理掛失之舉係為掩飾幫助詐欺之犯行
      。
（三）況查，近年來詐欺案件頻傳，新聞媒體對於詐欺取財犯罪
      利用他人帳戶（俗稱人頭戶）以為取得詐欺款項之方法，
      且事後提領一空，致難以追查等情亦多有傳播，此已為台
      灣社會經驗常見之情形。被告於提供上開帳戶之提款卡及
      密碼與他人使用前，應足以預見該他人有將其所提供之帳
      戶用於取得詐欺犯罪之工具。再查，詐欺集團對該帳戶之
      使用既有恃無恐，必係已確保帳戶之來源無虞，否則帳戶
      所有人如因遺失帳戶而申辦遺失，該詐欺集團費盡心思之
      詐騙所得豈非付諸流水，以詐欺集團之狡詐當不可能為此
      至愚之事，是顯見該詐欺集團成員使用上開帳戶之提款卡
      確係經被告同意。綜上，被告應有提供前開帳戶幫助詐欺
      之犯意，其所辯顯均係事後卸責之詞，不足採信。事證明
      確，被告犯行應堪認定。
二、核被告所為，係犯刑法第30條第1項、第339條第1項之幫助
    詐欺取財罪。被告以一行為幫助詐騙集團對被害人丁○○、
    丙○○、乙○○行騙，為想像競合犯，從一重之幫助詐欺既
    遂罪處斷。被告係幫助他人犯罪，為幫助犯，依刑法第30
    條第2項減輕其刑。爰審酌被告將自己之帳戶提款卡交付予
    詐欺集團成員，幫助該集團成員從事詐欺取財，致使上開被
    害人因受騙而受有損害，並增加警方追查犯罪之困難，助長
    社會上囂張之詐欺取財犯行，影響社會治安非輕，且被告於
    犯罪後仍否認犯行，並無悔意之態度，惟本件受害金額非鉅
    等一切情狀，量處如主文所示之刑，並諭知易科罰金之折算
    標準。
據上論斷，應依刑事訴訟法第299條第1項前段，刑法第339條第1
項、刑法第30條、第55條、刑法第41條第1項，判決如主文。
本案經檢察官劉憲英到庭執行職務
中    華    民    國    97    年    11    月    10    日
                  刑事第四庭審判長法  官  謝佩玲
                                  法  官  陳嘉年
                                  法  官  辜漢忠
以上正本證明與原本無異。
如不服本判決應於收受本判決後10日內向本院提出上訴書狀，並
應敘述具體理由。若未敘述理由者，應於上訴期間屆滿後20日內
向本院補提理由書狀（均須按他造當事人之人數附繕本）。
                                  書記官  陳憲文
中    華    民    國    97    年    11    月    10    日
參考法條：
中華民國刑法第339條第1項
意圖為自己或第三人不法之所有，以詐術使人將本人或第三人之
物交付者，處5年以下有期徒刑、拘役或科或併科1千元以下罰金
。
中華民國刑法第30條
幫助他人實行犯罪行為者，為幫助犯。雖他人不知幫助之情者，
亦同。
幫助犯之處罰，得按正犯之刑減輕之。
附表一：
 ┌───┬────────────┬───────────┐
 │編  號│金融機構名稱            │      帳          號  │
 ├───┼────────────┼───────────┤
 │  一  │台灣郵政股份有限公司羅東│000000-0-000000-0號   │
 │      │郵局                    │                      │
 ├───┼────────────┼───────────┤
 │  二  │合作金庫銀行羅東分行    │0000000000000號       │
 └───┴────────────┴───────────┘
附表二：
 ┌──┬────┬──────┬────┬────┬───┐
 │編號│受詐欺時│轉帳或匯款金│轉入帳戶│受詐欺情│被害人│
 │    │時      │額（新台幣）│        │節      │      │
 ├──┼────┼──────┼────┼────┼───┤
 │ 一 │97年3月 │10,643元    │如附表一│被害人接│丁○○│
 │    │28日    │            │編號一所│獲「自稱│      │
 │    │        │            │示帳戶  │為雅虎奇│      │
 │    │        │            │        │摩拍賣人│      │
 │    │        │            │        │員，其先│      │
 │    │        │            │        │前購物時│      │
 │    │        │            │        │支付款方│      │
 │    │        │            │        │式勾選錯│      │
 │    │        │            │        │誤，須至│      │
 │    │        │            │        │郵局自動│      │
 │    │        │            │        │櫃員機操│      │
 │    │        │            │        │作，以免│      │
 │    │        │            │        │重複扣款│      │
 │    │        │            │        │」之電話│      │
 ├──┼────┼──────┼────┼────┼───┤
 │ 二 │同上    │20,302元    │如附表一│同上    │丙○○│
 │    │        │            │編號二所│        │      │
 │    │        │            │示帳戶  │        │      │
 ├──┼────┼──────┼────┼────┼───┤
 │ 三 │同上    │被害人察覺係│如附表一│同上    │乙○○│
 │    │        │詐騙電話，並│編號二所│        │      │
 │    │        │未因而陷於錯│示之帳戶│        │      │
 │    │        │誤，且匯款1 │        │        │      │
 │    │        │元後立即報警│        │        │      │
 │    │        │，以使該帳戶│        │        │      │
 │    │        │遭凍結。    │        │        │      │
 └──┴────┴──────┴────┴────┴───┘


司法院資訊處製作；財團法人民間司法改革基金會備份。
